最高法院刑事判決　　　　　　　　　　　　　　　九十三年度台上字第二五六０號
　　上　訴　人　甲○○
　　選任辯護人　黃旭田律師
　　　　　　　　徐正坤律師
右上訴人因殺人未遂案件，不服台灣高等法院中華民國九十年九月七日第二審判決（
九十年度上訴字第二二七四號，起訴案號：台灣台北地方法院檢察署八十九年度偵字
第二四０三二號），提起上訴，本院判決如左：
    主  文
原判決撤銷，發回台灣高等法院。
    理  由
本件原判決認定上訴人甲○○原係立法院之司機，因擅自將立法院配住之台北縣新店
市○○路二０巷一號宿舍搭蓋違章建築並轉租他人經營餐廳，於民國八十五年間遭立
法院總務組主任即被害人鄭世榮（現為內政委員會主任秘書）依法收回，並報請台北
縣政府將違建部分拆除，心生怨懟，明知免洗筷塑膠套釘座上之鐵釘，長度超過十公
分，如持以朝人體背部猛刺，會深入背部內臟如肺臟、肝臟、心臟等重要器官，造成
死亡，竟於八十九年十一月十八日上午十時五十分許，在台北市○○○路一號立法院
洗衣部內，見被害人步入洗衣部，即以其所有預藏下有底座、上有鐵釘一支之免洗筷
塑膠套釘座一個，由後方猛刺被害人背部多次，直至釘座上之鐵釘刺入背部四公分處
而遭脊椎骨卡住斷裂始告罷手，被害人受創，轉身反擊，上訴人仍持該釘座擊打被害
人之臉部，造成被害人背部穿刺傷、臉部多處割傷等傷害，經洗衣部負責人范富美呼
救，立法院交通科職員林枝錫聞聲趕來，將兩人分開，上訴人始攜帶釘座底座逃離現
場，被害人經送國立台灣大學醫學院附設醫院（下稱台大醫院）開刀急救倖免於難等
情。因認第一審法院論處上訴人殺人未遂罪刑，為無不合，予以維持，駁回上訴人在
第二審之上訴，固非無見。
惟查(一)科刑判決所認定之事實，與所採之證據不相適合，即屬證據上理由矛盾，其判
決當然違背法令。原判決認定上訴人以持有長度超過十公分鐵釘之免洗筷塑膠套釘座
，猛刺被害人背部多次，直至釘座上之鐵釘刺入被害人背部四公分處遭脊椎骨卡住斷
裂始告罷手，被害人受創轉身反擊，上訴人仍持之擊打被害人之臉部，造成被害人背
部穿刺傷、臉部多處割傷等傷害；並依勘驗被害人當日所穿著之外套，共破損二十處
，其中十三處的破洞係尖物所刺破，另七處破損應係尖物所劃破等情為據。但依台大
醫院出具之診斷書載明，被害人係受有左後背穿刺傷、臉部多處割傷等傷害。並與被
害人於警詢中亦指稱：上訴人係趁其不備，朝其背部刺下，其轉身時，將釘座弄斷（
見第一審卷第四八頁、偵查卷第八頁）。顯見被害人背部穿刺傷僅有一處。原判決認
定上訴人以該釘座猛刺被害人背部多次，其認定事實與卷證資料不符，自有證據上理
由矛盾之違法。(二)原判決以上訴人以上開下有底座、上有鐵釘一支之免洗筷塑膠套釘
座刺入被害人背部，造成鐵釘彎曲，認上訴人用力猛重，有殺人之犯意等語；但上訴
人一再否認有殺人之犯意，辯稱其係與被害人互毆不敵，始隨手持釘座毆打被害人，
並提出其受有臉部、手掌部、頸部瘀傷之診斷證明書為證（見偵查卷第一三頁）。證
人范富美證稱：其目睹上訴人持釘座朝被害人背後插入，被害人詢以何以打人，兩人
即相互鬥毆等語（見偵查卷第一０、二０頁），台大醫院出具之診斷書載明被害人係
受有背部穿刺傷一處；如果無誤，則上訴人於行刺被害人一處後，有無以釘座繼續毆
擊被害人之臉部，被害人臉部之多處割傷，是否為釘座所造成，原判決未加調查審認
，遽認上訴人於行刺被害人背部一處後，續以釘座毆打被害人臉部，亦嫌速斷。又被
害人用以行兇之鐵釘，經勘驗結果，長為十三點一公分，而於七點九公分處呈彎曲狀
（見第一審卷第七三頁）；但該鐵釘之粗細、新舊如何；及該鐵釘彎曲之原因及上訴
人用力之輕重如何，亦攸關上訴人殺人犯意之認定；原判決俱未加釐清說明，遽行判
決，自不足以昭折服。(三)刑法第三十八條第一項第二款所定得沒收之供犯罪所用之物
，以屬於犯人者為限。原判決以扣案之鐵釘乙支及與鐵釘分離之免洗筷塑膠套釘座之
底座一個均係上訴人所有供犯罪所用之物，依刑法第三十八條第一項第二款、第三項
宣告沒收。但查上訴人於警詢中供明其係持現場窗戶上之鐵叉毆打被害人。證人范富
美亦證稱上訴人手拿餐廳之免洗筷塑膠套釘座毆打被害人（見偵查卷第五頁反面、第
一０頁反面），如果無誤，則上開免洗筷塑膠套釘座是否為上訴人所有，尚非無疑，
原判決未說明上開兇器何以為上訴人所有所憑之證據，遽而諭知沒收，併有可議。上
訴意旨指摘原判決不當，尚非全無理由，應認有撤銷發回更審之原因。
據上論結，應依刑事訴訟法第三百九十七條、第四百零一條，判決如主文。
中　　　華　　　民　　　國　　九十三　　年　　　五　　　月　　 十九 　　日
                              最高法院刑事第七庭
                                  審判長法官  莊　登　照
                                        法官  洪　明　輝
                                        法官  黃　一　鑫
                                        法官  魏　新　和
                                        法官  林　秀　夫
      右正本證明與原本無異
                                              書  記  官
中　　　華　　　民　　　國　　九十三　　年　　　五　　　月　　二十四　　日
                                                                        Ｅ
